臺中高等行政法院判決
　　　　　　　　　　　　　　　　　　 96年度訴字第00034號
　　　　　　　　　　　　　　　.
原　　　告　甲○○
訴訟代理人　王叔榮律師
　　　　　　郭宗銘會計師
　　　　　　張世昌律師
複代理人　　陳尹章律師
被　　　告　財政部臺灣省中區國稅局
代　表　人　乙○○
訴訟代理人　丁○○
　　　　　　戊○○
上列當事人間因綜合所得稅事件，原告不服財政部中華民國95年
11月24日台財訴字第09500447980號（案號：第00000000號）訴
願決定，提起行政訴訟。本院判決如下︰
　　主  文
原告之訴駁回。
訴訟費用由原告負擔。
　　事  實
壹、事實概要：緣原告民國（下同）92年度綜合所得稅結算申報
    ，原列報捐贈扣除額新臺幣（下同）22,895,786元，經被告
    所屬民權稽徵所初查以原告列報捐贈土地並非其自有財產，
    而係以受託人身分將信託登記取得之信託財產捐贈澎湖縣望
    安鄉公所（下稱望安鄉公所），乃予剔除，核定綜合所得總
    額24,101,074元，綜合所得淨額23,657,289元，除補徵應納
    稅額8,678,366元外，並按所漏稅額8,538,621元處1倍罰鍰8
    ,538,600元（計至百元止）。原告不服，就土地捐贈扣除額
    及罰鍰部分，申請復查，未獲變更，提起訴願，遭決定駁回
    ，遂提起行政訴訟。
貳、兩造聲明：
  一、原告聲明求為判決：訴願決定、復查決定及原處分均撤銷
      。
  二、被告聲明求為判決：原告之訴駁回。
參、兩造陳述：
  一、原告主張：
    (一)有關本稅部分：
      1.原告經胞弟友人陳慶榮介紹丙○○代書表示手上有多筆
        公設用地願出售，保證該等土地絕對可以在當年度捐贈
        政府機關據以申報抵扣綜合所得額，且負責辦理過戶、
        捐贈，並取得捐贈證明，買方始需付清尾款，否則願解
        約退款。原告認為條件合理，乃於92年3月11日與其簽
        訂土地買賣契約書，購買坐落桃園縣平鎮市○○段124
        地號、桃園市○○段972地號、桃園縣蘆洲鄉○○段721
        -43、720-79地號等4筆土地持分均全部及同段720-2地
        號持分百分之十三等五筆土地所有權（下稱系爭土地）
        ，總價款3,090,000元整。嗣由丙○○全權處理購買土
        地及捐贈事宜，其表示已完成為原告捐地之約定，並提
        出被告出具之「贈與稅不計贈與入總額證明書」，其上
        記載贈與人為原告，並無註明原告為信託受託人，與受
        贈機關澎湖縣望安鄉公所表明已接受原告捐贈系爭土地
        之證明函件。原告信賴上述二政府機關出具之公文書，
        乃據以申報92年度綜合所得稅，將原本保留緩課之盈餘
        分配股票之所得併予申報，並列報捐贈上述系爭土地扣
        除額22,895,786元，完成當年度綜合所得稅申報手續。
        原告於93年5月7日申報92年度個人綜合所得稅，93年7
        月30日由被告核定退稅金額入戶，迨於94年1月5日收到
        被告核定通知，略謂原告捐贈之土地非自有財產，而係
        以受託人身分將信託登記取得之信託財產捐贈，不符規
        定而予剔除。原告駭異之餘，查詢後始知丙○○意圖不
        法減省土地增值稅與買賣該等土地價差之所得稅，竟違
        反上述買賣契約之規定，未將系爭土地所有權依法先移
        轉登記予其本人，再移轉登記為原告所有，而擅自將系
        爭土地由原所有權人張永德、黃文清及林有等人直接「
        信託」登記予原告名下，再以原告名義辦理捐贈，造成
        被告之誤解。
      2.本件法律行為共有原地主與丙○○間買賣契約之債權行
        為，丙○○與原告間之買賣契約債權行為，原地主信託
        登記系爭土地予原告之物權行為，原告捐贈系爭土地與
        望安鄉公所之債權及物權行為。原告認為其中除信託登
        記之物權行為屬於丙○○背信及意圖規避土地增值稅部
        分，應論以無效外，並有無效法律行為轉換之問題（詳
        如後述），其餘法律行為並無違反民法強制或禁止規定
        ，均應適法有效，就原告捐贈系爭土地與望安鄉公所之
        物權行為而言，望安鄉公所依原告本於信託關係受託人
        之地位處分取得系爭土地之所有權，無論係以受託人地
        位或所有權人地位處分系爭土地，均不影響物權行為之
        適法有效。
      3.承上論述，本件法律關係有疑義者在於原所有權人將系
        爭土地信託登記予原告之物權行為是否屬實質移轉所有
        權之物權行為？依實質課稅原則，原告捐贈系爭土地，
        形式上雖以信託登記之受託人身分為之，但實質上係將
        所買受之系爭土地為捐贈，是以原告買受系爭土地以及
        為自己租稅利益所為捐贈等法律行為依法均屬有效：
        (1)丙○○以背信方式辦理系爭土地之信託契約屬於「公
          契」，應屬無效之物權行為，然基於民法規定所轉換
          之實質買賣關係為基礎所為之捐贈行為仍屬有效：
          按私法自治原則，除違反強行規定或公序良俗外，
            無效的法律行為應儘量使其減少。法律行為原係無
            效時，最簡易的補救方法就是設法使之轉換成為有
            效的法律行為。基於此項理由，民法第112條規定
            ：「無效之法律行為若具備他法律行為之要件，並
            因其情形，可認當事人若知其無效，即欲為他法律
            行為者，其他法律行為仍為有效。」在經濟生活日
            益頻繁，人際關係日趨複雜的現代社會中，對於法
            律行為的當事人及交易的便利，頗為裨益，前大法
            官施啟揚所著民法總則釋義至明。
          次按「況且是以『受託人名義』為捐贈，縱稅法對
            個人或營利事業之捐贈有得列舉扣除或得列為當年
            度費用等優惠（所得稅法第17條、第36條規定參照
            ），受益人或委託人（自益信託之情形）亦不能享
            有。而本件信託若係為使受託人假信託之方式而遂
            行其節稅或其他脫法之目的，其信託行為自是無效
            。」有法務部92年8月20日法律字第0920031754號
            函釋解釋意旨可稽。
          原告原本即係向丙○○購買系爭土地，而因丙○○
            意圖脫免其應負擔之土地增值稅與交易差價之所得
            稅，非但未依約提供公設用地，甚至偽刻原告名義
            之印章，擅將其購自前手之私設道路土地，以原地
            主為信託受託人，將該等土地以「信託」為原因（
            而非以實際之「買賣」為原因）移轉登記予原告名
            下，再以原告之名義捐贈予上述望安鄉公所，然後
            再據向稅捐機關申請核發上述捐贈之「贈與稅不計
            入贈與總額證明書」，交付不知情之原告，據以收
            取買賣土地之尾款，被告原查核定雖發單核課稅捐
            ，由丙○○出具律師見證之切結書後，原告始知上
            情。丙○○所為之信託登記物權行為（包括公契與
            信託登記）均屬刑法上之背信行為，並涉有使地政
            機關承辦公務員於主管之公文書為不實登載，當然
            違反公序良俗而無效。原告業已提起刑事告訴在案
            ，該信託之物權行為理應依民法第71、72條罹於無
            效。至於訴願決定所稱丙○○超出原告授權屬民事
            法律關係乙節，已全然未置理丙○○行為構成刑事
            犯罪，並影響信託行為無效之情節，實有所誤。
          惟依前揭無效法律行為轉換之規定及法理，原地主
            出售系爭土地，原即在使其後手買受人得自由處分
            該土地產權，根本不存有日後因登記原因不同而保
            留租稅利益之意思，如被告主張原地主真有此意，
            亦應盡職權調查原則詳查，如北區國稅局及桃園縣
            政府稅捐稽徵處般（詳後述）；原告前手之丙○○
            將該等土地產權再轉售原告，亦屬同然。因此，洪
            炳輝雖未先辦理受讓登記，就逕行移轉登記予原告
            ，然就原地主、丙○○與原告之本意，系爭土地登
            記在原告名下，原本就要使原告享有所有權人得自
            由處分之地位與利益，換言之，丙○○片面所為信
            託登記之物權行為雖屬無效，然上述二次買賣之當
            事人間，就系爭土地移轉登記予原告名下之時，要
            使原告取得享有系爭土地之處分利益乙節，並無二
            致。準此，信託契約既屬無效，原地主基於信託契
            約受益人之身分即失所附麗，系爭土地捐贈之租稅
            利益自當歸於上述「無效法律行為轉換」後之實際
            所有權人即原告。職是，原告將系爭土地捐贈予望
            安鄉公所後，據以申報92年度綜合所得稅，列報捐
            贈上述系爭土地扣除額，自無短漏情事，於法並無
            不合。
        (2)法務部92年8月20日法律字第0920031754函釋意旨，
          僅謂信託行為無效，並未連同實質買賣關係亦併同無
          效：
          該函釋意旨僅闡明該信託行為無效，非謂當事人間
            如有實質之法律關係亦併同失效。因此，參照上述
            民法所規定「無效法律行為轉換」之效力，本件洪
            炳輝違背買賣雙方本意所為基於信託契約之移轉登
            記固屬無效，然前後二次買賣契約當事人間之債權
            債務關係仍應實質上有效成立，因此，基於該等實
            質有效之買賣關係而完成捐贈之移轉登記，自亦不
            容否認其效力。準此，原告基於有效買賣契約之買
            受人地位，自能依法享有捐贈該等土地之租稅利益
            。
          惟被告於復查決定駁回復查之主要理由係依前揭法
            務部函釋，認定如有避稅意圖，信託行為無效，假
            信託之捐贈亦不得抵稅任意擴張上述函示意旨，據
            為不利於原告處分之基礎。至訴願時原告主張該信
            託行為之無效，應轉換為買賣行為時，訴願決定反
            就該函釋之適用隻字未提，僅以原告非實質所有權
            人寥寥數語帶過，足見復查決定所持理由明顯違誤
            ，訴願決定亦未能回答本件為何無法律行為轉換之
            適用可能性，更見其有撤銷原處分及訴願決定再予
            詳查之必要。
        (3)被告不得以土地登記資料作為排除調查實質法律關係
          之理由：
          復查決定暨訴願決定執系爭不動產已辦有信託登記
            ，一經登記即有絕對之效力，而認原告非實質所有
            權人，不得享有捐贈扣抵之租稅利益云云，惟原告
            與丙○○簽訂買賣土地契約，丙○○違背原告意思
            以自益信託方式辦理系爭土地之移轉登記，實屬違
            犯刑法上背信、詐欺罪嫌之行為，詳如前述，此等
            行為已因違反公序良俗而歸於無效，且應依民法第
            112條將該等無效之信託行為轉換為有效之買賣行
            為。再者，在租稅上以實質課稅原則作為認定事實
            及定性之依據，在買賣土地之私契與辦理不動產登
            記有所不同時，揆諸改制前行政法院81年度判字第
            2208號判決，因不動產登記之公契通常僅為配合辦
            理過戶之用，是否與當事人間真意相合，實際上常
            有相當之差距，故在私契與公契不同時，實務見解
            認為在稅法上毋寧以私契為準。從而本件亦不應執
            著於不動產登記之公契如何記載，應以當事人間之
            私契為準，以免與經濟實質不符。況且土地登記之
            效力乃民法上「公示原則」之體現，於土地法第43
            條定有明文，然該登記之效力僅止於信賴登記之交
            易第三人，如登記內容反於交易事實，並非稅捐稽
            徵機關可主張信賴登記而可逕予課稅。系爭土地均
            捐贈予望安鄉公所，縱系爭無效之信託登記轉換為
            有效之買賣登記，原告與望安鄉公所間土地移轉過
            戶之物權行為並不受任何影響，土地法第43條所欲
            保護之望安鄉公所既無任何權利受損之虞，當無不
            許無效法律行為轉換之理，是原處分徒以土地登記
            有絕對效力以為論據，衡諸改制前行政法院88年度
            判字3908號判決，誠有誤解法律之違誤。
          詎料，復查決定及訴願決定憑土地登記資料及土地
            法第43條之規定，作為無庸再審酌其他事證之依據
            ，不僅與土地法第43條規範意旨相違，似於無法律
            依據下，採用擬制認定事實之情，不許原告以反證
            推翻，有違法律保留原則。
        (4)本件應追究者乃真正租稅規避之人，是其他稅捐稽徵
          機關就類似案例係追究原土地所有權人及丙○○漏繳
          之土地增值稅，而非原告之綜合所得稅。此類案例，
          亦不僅原告受其戕害，尚查有其他買主遭其背信詐欺
          。惟稅捐稽徵機關在他案反而認定，丙○○向原土地
          所有權人購買土地，於未辦竣所有權登記即再出售，
          除追徵原土地所有權人之土地增值稅外，並認丙○○
          買賣土地卻未申報土地增值稅業已構成土地稅法第54
          條之處罰條件，此有臺北高等行政法院94年度訴字第
          3146號判決、94年度訴字第3216號判決可證，此等重
          要事證均為原告於訴願程序中所陳明，惟訴願決定置
          之不理，顯非妥適。是稅捐稽徵機關前開正確處理方
          式，已獲司法判決所肯認，是本件亦應依前開判決揭
          示之實質課稅原則及處理模式，不追徵原告綜合所得
          稅，始屬正辦。
      4.依一般經驗法則，原告對於捐贈公共設施保留地乙事並
        未具有充分知識，對於丙○○之行為並無查證之能力，
        且無效法律行為之轉換亦不因之受影響：
        (1)對於一般不懂稅法之納稅義務人，其對於稅法之理解
          通常全信賴相關專家之意見，復以稅法法令及實務作
          業程序相當複雜，除非納稅義務人親自辦理該等業務
          ，並徵詢主管稽徵機關人員意見，否則難以能瞭解相
          關程序之細節。此種經驗法則就如同委託專業製造業
          者製作物品，非專業委託人無能力也無從查核其製作
          過程是否有違反標準作業程序，其所要求者僅為最後
          的結果而已，故再認定原告就本件是否有疏失實應以
          原告是否有顯低於一般人之注意程度加以論證，如訴
          願決定所指本案捐贈扣除之金額龐大，原告在作成捐
          贈決定前勢必經過深思熟慮，豈有全權信賴丙○○全
          權處理，況對可得而知之情形完全不加查證，自應對
          此結果負擔補稅責任云云，實已採用以專業人士的抽
          象輕過失標準論斷，蓋原告既取得申報捐贈土地扣除
          額所需之「贈與稅不計入贈與總額證明書」與受贈機
          關澎湖縣望安鄉公所表明已接受原告捐贈系爭土地之
          證明函件，當無再要求其查核土地登記資料之理，否
          則此等注意義務已非原告所能負擔。
        (2)是以訴願決定未查明原告有無審查丙○○行為之能力
          下，強求原告承擔丙○○行為所造成之補稅結果，竟
          又稱丙○○如有超出原告當初授權範圍，均屬民事法
          律關係，不得作為本件爭執之理由云云，豈非要求原
          告對丙○○行為檢驗在先，卻又不問原告有無審查洪
          炳輝行為之可能性，實難符事理之平。況民法上不因
          原告有可能查證他人造成無效法律行為之原因，而認
          為可歸責原告而致無效法律行為不得轉換為有效法律
          行為，足見訴願決定所執理由，不足成為駁回訴願之
          理。
      5.被告一方面認為系爭土地信託登記行為依法無效，另一
        方面又認為捐贈系爭土地之租稅利益應歸於依法已不存
        在之受益人即原地主，顯然自相矛盾：
        (1)本件信託登記之行為，不僅依法務部92年8月20日法
          律字第0920031754函釋意旨，應屬無效；事實上，亦
          因出於丙○○故意使地政機關承辦公務員於主管之公
          文書為不實之信託登記，違反公序良俗而當然無效。
          此外，原地主與原告間，雙方亦無辦理信託登記之意
          思合致，該信託契約根本不成立，並無效力可言。
        (2)系爭土地信託登記之物權行為既屬無效，信託之債權
          契約亦不成立，則系爭無效之信託契約，自無合法有
          效之受益人存在。準此，系爭土地以原告受託人名義
          捐贈予望安鄉公所之捐贈利益，自不應由該無效的信
          託契約所載、依法並不存在之受益人即原地主享有，
          灼然無疑。
        (3)被告依法務部函示意旨認定系爭土地信託登記之法律
          行為無效，固屬的論。惟其為否准原告得將系爭土地
          之捐贈利益列舉扣除，卻又認定系爭土地既信託登記
          在原告名下，原告僅屬受託人，並非受益人，乃強為
          主張捐贈利益應歸於依法已屬無效而不存在信託契約
          受益人原地主，法理上自相矛盾，顯不足採。
    (二)有關罰鍰部分：
      1.本件縱有漏稅之情，亦因丙○○之行為所致，是原告並
        無漏報稅額之故意或過失，被告之罰鍰處分，於法自有
        未合：
        (1)原告係於丙○○交付被告出具之「贈與稅不計入贈與
          總額證明書」，與受贈機關澎湖縣望安鄉公所表明已
          接受原告捐贈系爭土地之證明函件後，因信賴該二機
          關之公文書，認為上述捐地節稅之作法顯屬合法，始
          據以申報92年度綜合所得稅，將原本保留緩課之盈餘
          分配股票之所得併予申報，同時列報捐贈系爭土地之
          扣除額22,895,786元，完成當年度綜合所得稅申報手
          續。由經驗法則可知，原告於申報該年度所得時，根
          本欠缺漏報所得之認識，顯無疑義。
        (2)本件爭議所在，端在原告受讓登記之原因為「信託」
          之衍生效果。而原告既買受系爭土地，且將捐予政府
          機關據以節稅，因此，縱屬至愚，亦不可能同意洪炳
          輝以無法取得處分權利之信託原因辦理移轉登記。洪
          炳輝私下以該背信手段違約辦理移轉登記，純粹係為
          謀取其個人免繳土地增值稅與漏報所得之不法利益，
          渠自不可能告知原告。而丙○○既係專業之土地代書
          ，衡諸一般經驗法則，有關移轉登記之過戶手續，原
          告自必依其指示備妥文件與印鑑證明供其作業，斷不
          可能詳加詢問作業細節或審查其作業資料，因此，就
          丙○○擅自以信託為原因辦理移轉登記乙節，已屬於
          「第三人事變」，依照民法之法理當屬不可歸責原告
          之行為，原告顯無應注意、能注意而未予注意之過失
          情事，原告主張並無過失乙節，洵非卸責之詞，則依
          行政罰法第7條規定，被告對既無故意亦無過失、完
          全欠缺責任條件之原告處以罰鍰之處分，顯然於法無
          據。
        (3)惟訴願決定竟以原告辦理系爭土地登記等相關業務之
          代書係由原告選任監督，且應對登記相關資料亦可查
          證或核對，是原告應承擔代書行為所造成之利與不利
          ，不得主張歸責所委任代書而免責云云，顯已將原告
          與丙○○間之委任關係誤為僱傭關係所致，蓋依民法
          之規定，僅有僱傭契約或勞動契約之一方當事人才具
          有對他方當事人之選任監督權利，此亦為民法第188
          條規定僱主對於其受僱人之侵權行為，因其選任或監
          督上之過失負擔連帶賠償責任。至於要求原告查證或
          核對土地登記資料乙節，依原告與丙○○簽訂之買賣
          契約書，丙○○給予原告者係被告出具之「贈與稅不
          計入贈與總額證明書」，與受贈機關望安鄉公所表明
          已接受原告捐贈系爭土地之證明函件，是以丙○○既
          未給予原告土地登記資料，原告如何查對？再者，自
          前述原告信任丙○○之專業及丙○○有意隱瞞土地信
          託登記，甚至由律師出具切結書在復查程序中繼續隱
          瞞原告之情，原告又如何會有主動查核土地登記資料
          之專業注意行為？如此豈非要求原告盡專業人士之注
          意義務，殊無可能。
        (4)被告亦曾對其他納稅義務人因丙○○背信行為所生之
          信託受託人捐贈土地案件，不處以漏稅罰鍰，何以對
          案情相同之原告認屬逃漏稅情節？是否真有其他證據
          可資證明原告有知悉本件違誤之證據？是即知被告顯
          有行政裁量濫用之瑕疵。
        (5)然對於違反所得稅法上義務之行為，何種情形可認為
          故意或過失，該法並未明文規定，學者陳清秀於其所
          著之「稅法總論」第649頁中認為：「如果是委託合
          法的稅務代理人辦理其稅捐事件，而該代理人的可靠
          性並不值得懷疑時，則已盡其注意義務，而不應要求
          納稅人（稅務的門外漢）對於該稅務代理人（稅務專
          家）再加以監督，查核其所代為提出的稅捐申報有無
          瑕疵及錯誤。．．．尤其在義務人如果已經選任專業
          的具有合格證照的專門職業人員，例如律師、會計師
          ，代理處理事務以履行其義務時，則單純屬於代理人
          因執行業務之過失所導致違反義務之行為，不應轉嫁
          由義務人承擔，應可認為義務人本人無過失。」本件
          原告係再次委託丙○○辦理捐地節稅事宜，鑑於第一
          次其處理並無問題之經驗，原告對於丙○○辦理相同
          事務之可靠性，自有相當之信賴。是本件單純屬洪炳
          輝執行業務之過失所導致，不應轉嫁由原告承擔，原
          告自無過失而不應處以漏稅罰。
      2.按「違反行政法上義務之行為非出於故意或過失者，不
        予處罰。」行政罰法第7條第1項所明定。立法理由明確
        揭櫫「為提昇人權之保障，國家欲處罰行為人者，應由
        行政機關就行為人之故意、過失負舉證責任，本法不採
        『推定過失』之立法」，是本件應由被告舉證原告對漏
        報行為有故意、過失，始得加以裁罰。本件被告迄今未
        證明原告對於漏稅行為有故意、過失，其作成之漏稅罰
        處分即與法有違，應予撤銷。
      3.又立法者就故意責任或過失責任在形式上加以區分，除
        可非難性或可責性有所不同外，處罰上亦有量的不同，
        否則即有輕重失衡而違反比例原則之情節。是本件縱納
        稅義務人有過失情節，其罰鍰倍數亦應減輕，以符行政
        罰法之意旨。
      4.按所得稅法第110條第1項規定所謂「申報課稅之所得額
        」，應係指納稅義務人所申報全部所得之總額，而非指
        其申報之所得淨額。因此，納稅義務人申報之所得總額
        如無漏報或短報情事，只因申報之免稅額與扣除額全部
        或部分遭被告剔除，以致影響其所得淨額者，即不能認
        為有上開規定所稱「漏報或短報」之情事，法理至明。
        原告於申報92年度所得稅時，不僅據實申報原告及配偶
        之各項所得，並將大東樹脂化學股份有限公司歷年增資
        配發之股票放棄緩課所得，原告計19,515,650元，亦全
        部據實申報在內，此事實對照被告在原處分、復查決定
        與訴願決定內，除否准原告列舉系爭土地捐贈抵扣所得
        外，並未指摘原告另有其它漏報情事，益臻灼然。原告
        於申報當年度之所得總額時既無漏報或短報情事，自不
        符上開所得稅法規定之漏稅罰要件，被告疏未注意及此
        ，率為罰款處分，違誤殊甚。
  二、被告答辯：
    (一)土地捐贈扣除額部分：
      1.原告92年度列報土地捐贈扣除額22,895,786元，被告初
        查以系爭土地即桃園縣平鎮市○○段124地號、桃園市
        ○○段972地號、桃園縣蘆竹鄉○○段721-43、720-79
        地號等4筆土地持分全及同段720-2地號持分百分之十三
        等土地係原告以受託人身分將信託登記取得之信託財產
        捐贈望安鄉公所，乃予剔除。
      2.依民法第758條及土地法第43條規定，不動產物權，依
        法律行為而取得、設定、喪失及變更者，非經登記，不
        生效力，又一經登記，即有絕對效力。本件依桃園縣平
        鎮地政事務所、桃園地政事務所及蘆竹地政事務所之土
        地登記相關資料所載，土地所有權人張永德、黃文清及
        林有於92年3月13日分別將渠等上開土地移轉登記予原
        告，登記原因為信託，原告為受託人，原土地所有權人
        張永德等3人為委託人兼受益人。系爭土地係以信託方
        式移轉登記予原告，並於地政機關辦理信託之公文書登
        記，對外即生公示效果，原告既非系爭土地之所有權人
        ，縱使其依信託契約之約定將信託財產捐贈望安鄉公所
        ，該捐贈之租稅利益應歸屬受益人即原土地所有權人享
        有，原告自不得列舉捐贈自其綜合所得總額中扣除。
      3.又縱依法務部92年8月20日法律字第0920031754號函釋
        意旨，信託若係為使受託人假信託之方式而遂行其節稅
        或其他脫法之目的，其信託行為自是無效，本件原告既
        係假信託之方式而遂行其脫法避稅之目的，核與所得稅
        法第17條得列報捐贈扣除額之立法意旨不符，違反租稅
        公平正義及量能平等負擔實質課稅原則，原告亦不得以
        系爭土地列報捐贈扣除。
      4.至原告主張系爭土地雖登記為信託財產，惟實際為買賣
        乙節，核系爭捐贈土地既經登記為信託財產，即有絕對
        效力，原告並非土地實質所有權人，自不得以該土地列
        報捐贈扣除額自其綜合所得總額中扣除，縱使原告雖實
        際有支付價金給仲介人丙○○，惟仍屬其與丙○○間另
        一債權債務之法律行為。
      5.按信託法第1條規定，稱信託者，謂委託人將財產權移
        轉或為其他處分，使受託人依信託本旨，為受益人之利
        益或為特定之目的，管理或處分信託財產之關係。本件
        系爭土地雖移轉登記予原告，惟登記原因為信託，原告
        為受託人，原土地所有權人為委託人兼受益人，其於地
        政機關辦理信託之公文書登記有絕對效力，對外即生公
        示效果。是原告既為受託人，僅為系爭土地之形式所有
        權人，原土地所有權人為委託人兼受益人，乃系爭土地
        之實質所有權人，原告自不得以系爭土地列報捐贈扣除
        遂其少繳稅賦之目的。縱使其依信託契約之約定，將信
        託財產捐贈予望安鄉公所，該捐贈之租稅利益仍應歸屬
        於受益人（即委託人）享有。
      6.原告委託丙○○辦理系爭土地買賣及贈與等相關事宜，
        丙○○有無遵照指示及依法辦理，原告自應善盡注意及
        監督義務，況捐贈扣除之金額龐大，在作成捐贈決定前
        必然會經過深思熟慮，豈有如原告所稱，因信賴專業代
        理人丙○○全權處理，而不問其實際過程之理，原告主
        張有違一般經驗法則。且原告對於登記之相關資料可得
        而知，卻不加查證，而將其受託之土地捐贈予望安鄉公
        所並列報綜合所得稅捐贈扣除額，自應被補徵稅款。關
        於丙○○辦理土地登記過程是否超出原告之授權範圍，
        均屬民事法律關係，尚不能以此作為本件爭執理由。
    (二)罰鍰部分：
      1.原告92年度綜合所得稅結算申報，經被告初查剔除捐贈
        扣除額22,895,786元，另查獲漏報本人及配偶之營利、
        利息及財產交易等所得合計44,849元，移由被告按所漏
        稅額8,538,621元處1倍罰鍰8,538,600元（計至百元止
        ）。
      2.原告於辦理92年度綜合所得稅結算申報，即應將其本人
        、配偶92年度各類所得，以及有關減免、扣除之事實依
        法申報，惟原告以受託人身分將信託登記取得之信託財
        產捐贈望安鄉公所列報捐贈扣除，自綜合所得總額中減
        除土地捐贈扣除額22,895,786元，致短漏個人綜合所得
        稅8,538,621元，原告以非屬其實質所有之土地列報捐
        贈扣除額，縱非故意，亦難卸其應注意、能注意而未注
        意之過失責任。
      3.本件為原告辦理土地登記等相關業務之代書係由原告選
        任監督者，其應有能力控管，且對於登記之相關資料亦
        可查證或核對，是代書以其名義所為之各項土地登記，
        其利與不利均應由其承擔，自不得主張歸責所委託之代
        書而免責，且本件原告以非屬其實質所有之土地列報捐
        贈扣除額之事實已論述如前，原處罰鍰並無違誤。
      4.按所得稅法第71條第1項前段規定，綜合所得稅係採自
        行申報繳納制，亦即由納稅義務人自行於期限內結算申
        報其申報戶（包含本人、配偶及受扶養親屬）之各類所
        得總額、免稅額及扣除額，據以計算綜合所得淨額，並
        按規定累進稅率計算應納稅額，減除扣繳稅額及可扣抵
        稅額等後，自行繳納。又稅捐核課係大量行政，若綜合
        所得稅每案必查，必定花費巨額成本，就被告機關現有
        編制人力亦不允許，是稅捐稽徵機關係信賴申報內容為
        原則。倘納稅義務人短報或漏報所得總額、虛列免稅額
        或扣除額，即造成據以計算應納稅額之課稅所得淨額不
        實，有短、漏稅捐之結果，又納稅義務人對該申報不實
        之情況有故意或過失責任，即構成所得稅法第110條第1
        項之要件；換言之，所得稅法第110條第1項所規定之「
        應申報課稅之所得額」，包含構成租稅客體之各類所得
        、減免項目之免稅額及各種扣除額等，若因納稅義務人
        故意或過失對「應申報課稅之所得額」有漏報或短報情
        事，即應處罰（最高行政法院94年度判字第00709號、9
        5年度判字第01850號判決參照）。本件原告以其信託取
        得（原告非信託受益人）、非屬其實質所有之土地贈與
        望安鄉公所，並列報捐贈扣除額，縱非故意，亦仍有過
        失責任，已造成據以計算應納綜合所得稅額之綜合所得
        淨額不實，並有漏稅之結果，依所得稅法第110條第1項
        規定，即應予處罰。
      5.另原告指摘其他個案僅補本稅未處罰，被告認定不一致
        乙節，經核所指個案係因扣繳及可扣抵稅額等合計數較
        經否准認列之捐贈扣除額按有效稅率計算之稅額高，為
        退稅多寡之情形，又該捐贈扣除額非全部否准認列（取
        得不動產之移轉原因為「買賣」部分即准予認列，若為
        「信託」則否准認列），經依所得稅法第110條規定計
        算，若因其可扣抵稅額大於應納稅額，並無漏稅額，是
        無須處罰，與本件依規定計算有漏稅額並據以處罰之認
        定標準相同，二者差別僅係計算結果不同所致。
    理  由
一、土地捐贈扣除額：
    (一)按「納稅義務人就下列標準扣除額或列舉扣除額擇一減除
      外，並減除特別扣除額（一）、．．．（二）、列舉扣除
      額：1.捐贈：對於教育、文化、公益、慈善機構或團體之
      捐贈總額最高不超過綜合所得總額百分之二十為限。但有
      關國防、勞軍之捐贈及對政府之捐獻，不受金額之限制。
      」為所得稅法第17條第1項第2款第2目之1所明定。次按「
      稱信託者，謂委託人將財產權移轉或為其他處分，使受託
      人依信託本旨，為受益人之利益或為特定之目的，管理或
      處分信託財產之關係。」及「受益人因信託之成立而享有
      信託利益。」分別為信託法第1條及第17條第1項前段所規
      定。
    (二)本件原告92年度綜合所得稅結算申報，列報土地捐贈扣除
      額22,895,786元，經被告所屬民權稽徵所以其並非捐贈自
      有財產，而係以受託人身分將信託登記取得之信託財產捐
      贈望安鄉公所，未符合所得稅法第17條所規定之捐贈扣除
      額，乃予剔除，核定綜合所得總額24,101,074元，綜合所
      得淨額23,657,289元，補徵應納稅額8,678,366元，被告
      依所得稅法第110條第1項規定，按所漏稅額8,538,621元
      處原告1倍之罰鍰計8,538,600元（計至百元止）。原告不
      服，申經復查及訴願，未獲變更，而提起本件訴訟，為如
      事實欄所述之主張請求判決撤銷復查決定及訴願決定。
    (三)又按納稅義務人所得稅結算申報，依所得稅法第17條規定
      計算個人綜合所得額時，所得減除之扣除額，須合於該條
      第1項第2款之規定要件，始得申報作為列舉扣除。而贈與
      乃財產所有人以自己之財產無償給予他人，經他人允受而
      生效力之行為，其對各級政府、財團法人、公益信託等為
      贈與者，一般稱為「捐贈」，是須合於上開「捐贈」之要
      件，並提出證明，方得依該規定申報作為列舉扣除。本件
      原告主張應計入列舉扣除額之捐贈部分，經查，桃園縣平
      鎮市○○段124地號、桃園市○○段972地號、桃園縣蘆竹
      鄉○○段721-43、720-79地號等4筆土地持分全及同段720
      -2地號持分百分之十三等土地，係由委託人張永德、黃文
      清及林有將所有權，以財產管理、買賣、經營、處分、收
      益為目的，信託登記為原告所有，受益人為張永德、黃文
      清及林有，信託關係消滅時，信託財產之歸屬人為委託人
      ，分別有上開土地登記簿謄本及土地登記申請書影本附於
      原處分卷可稽。原告既係以受託人身分，為委託人之利益
      將信託登記取得之信託財產捐贈予望安鄉公所，依上開信
      託法第1條及第17條規定之意旨，及上開各筆土地信託登
      記移轉所有權之目的，自不得認係原告將其所有之土地捐
      贈政府。是原告主張上開土地捐贈應計入其92年度綜合所
      得稅結算申報列舉扣除額，被告以此部分不符所得稅法第
      17條第1項第2款規定得計入列舉扣除額之捐贈，自無違誤
      ，訴願決定予以維持，亦無不合。
    (四)至原告主張其於92年3月間係向訴外人丙○○購買系爭土
      地，總價額3,090,000元。因丙○○係代書，原告將系爭
      土地買賣移轉登記事宜，全權委由丙○○處理一節。雖經
      原告提出土地買賣契約書（原證一），並參酌丙○○於本
      院95年度訴字第668號案於96年3月1日準備程序時到庭所
      證述之內容，及其於95年2月15日經被告約談時所證述之
      內容，固可信為實在。
    (五)然按不動產物權，依法律行為而取得、設定、喪失及變更
      者，非經登記，不生效力，為民法第758條所明定，是本
      件原告雖與丙○○訂有購買上開系爭土地之契約（債權契
      約），在未依該買賣契約之內容辦理移轉登記之前，依民
      法第758條之規定，尚不生不動產物權取得之效力。又所
      得稅法第17條第1項第2款第2目之1所謂之「捐贈」，須捐
      贈者以其所有之財產無償贈與該規定所指定之機構或團體
      ，始為相當，而本件上開系爭土地，係委託人張永德、黃
      文清及林有將所有權，以財產管理、買賣、經營、處分、
      收益為目的，信託登記為原告所有，已敘之如前，並非由
      訴外人丙○○以買賣為原因將之移轉為原告所有，原告為
      本件捐贈時，既係以受託人之地位登記為系爭土地之所有
      權人，則原告僅得於此一身分下處分系爭土地。至訴外人
      丙○○與原告間訂有買賣契約部分，不問丙○○為該等土
      地之信託登記時原告是否知情，丙○○是否有擅自偽造信
      託契約，此等係屬丙○○是否有未依與原告所訂定買賣契
      約履行，及丙○○是否另有責任問題，究不得僅以原告向
      丙○○購買系爭土地之動機，係欲作捐贈，以享有所得稅
      特別扣除之目的，而不問原告是否已依所有權取得之規定
      取得系爭土地單純之所有權，及原告是否得為自己之利益
      處分系爭土地，即率為原告有利之認定。況原告與丙○○
      所訂立之買賣契約，僅有債權之效力，而原告取得系爭土
      地所有權係以信託契約受託人之身份取得，須合信託目的
      及受益人之利益，始得處分系爭土地。是原告在以信託契
      約之受託人地位取得所有權之情形下，所為本件捐贈，自
      難主張其原本購買系爭土地之目的，及該信託移轉非其意
      思，而以「實質課稅」之名，不顧系爭土地之所有權原告
      係依法律行為所取得，依上開民法第758條非經物權登記
      ，不生效力之規定，而為原告有利之認定。至丙○○是否
      應課土地增值稅，亦與本件之判斷無涉，原告所引臺北高
      等行政法院94年度訴字第3164號、3216號關於土地增值稅
      之判決，與本件之情形不同，亦難作為有利原告主張之論
      據。
    (六)原告雖於92年3月21日將系爭土地5筆捐贈與望安鄉公所，
      固有該公所函（原證四）在卷可按，然因該5筆土地原告
      係委託人張永德、黃文清及林有之信託而取得所有權，依
      上信託法之規定，原告為受託人僅得依信託本旨，為受益
      人之利益或為特定之目的，管理或處分信託財產。是原告
      所為上開捐贈亦僅於合信託本旨即為信託受益人之利益下
      ，始有上開系爭土地之處分權，即在此前提下原告始得為
      捐贈。從而，本件捐贈原告係本於受託人之地位所為，自
      非所得稅法第17條第1項第2款第2目之1所指之捐贈人，捐
      贈之價值不能據以列為原告該年度之捐贈扣除額。
    (七)至法務部92年8月20日法律字第0920031754號函對於「關
      於登記機關已辦理自益信託登記之土地，其受託人可否將
      該土地贈與他人疑義」係作成：「．．．二、按贈與乃財
      產所有人以自己之財產無償給予他人，經他人允受而生效
      力之行為（遺產及贈與稅法第4條第2項、民法第406條規
      定參照），其對各級政府、財團法人、公益信託等為贈與
      者，一般稱為『捐贈』。信託財產乃受益人受益權之所繫
      ，非為受託人之自有財產，倘受託人欲以『受託人名義』
      為捐贈，縱為信託契約所約定，其約定亦與信託之本旨有
      違。三、次依信託法第1條規定，受託人須為受益人利益
      或特定目的管理、處分信託財產；其因管理、處分信託財
      產取得之財產權，仍屬信託財產（同法第9條第2項規定參
      照）。單純之拋棄或捐贈，未能取得任何對價，殊難解為
      係為受益人之利益（本部92年4月11日法律字第092001160
      7號函說明二參照），況且是以『受託人名義』為捐贈，
      縱稅法對個人或營利事業之捐贈有得列舉扣除或得列為當
      年度費用等優惠（所得稅法第17條、第36條規定參照），
      受益人或委託人（自益信託之情形）亦不能享有。而本件
      信託若係為使受託人假信託之方式而遂行其節稅或其他脫
      法之目的，其信託行為自是無效。因貴部來函並未檢附信
      託契約相關資料，本件仍請貴部參酌上開說明，本於職權
      就具體個案事實依法審酌之。」之函釋。該函釋係認為「
      信託若係為使受託人假信託之方式而遂行其節稅或其他脫
      法之目的，其信託行為自是無效」，然「信託，除法律另
      有規定外，應以契約或遺囑為之」為信託法第2條所規定
      ，本件之情形依原告之主張及所提出之丙○○所出具之切
      結書（原證7）之意旨，系爭5筆土地以「信託」為登記原
      因登記為原告所有，係丙○○片面所為，即委託人與原告
      間並無信託契約。與上開法務部92年8月20日法律字第092
      0031754號函所釋示之情形，不盡相同，尚難據以引用，
      而為原告有利之認定依據。且縱認上開委託人與原告間並
      無信託契約之存在，則原告以受託人之地位取得系爭土地
      所有權，於未經合法程序變更，另由原告以買賣為原因完
      成所有權登記前，依民法第758條之規定，亦不生取得系
      爭5筆土地單純所有權之效力。
    (八)又「無效之法律行為，若具備他法律行為之要件，並因其
      情形，可認當事人若知其無效，即欲為他法律行為者，其
      他法律行為，仍為有效。」固為民法第112條所規定，然
      依前開說明，本件原告依所得稅法申報92年度綜合所得稅
      時，所提出之捐贈資料，尚不合所得稅法第17條第1項第2
      款規定得計入列舉扣除額之捐贈要件，且依民法第758條
      規定，物權之取得採登記生效要件主義，是縱認原告與張
      永德、黃文清及林有等人間之信託契約及其物權登記有無
      效之情形，至多僅生原告未取得因信託而生之所有權之結
      果，亦無法因類推適用民法第112條規定法理之結果，而
      使原告本於買賣關係取得實質所有權之結果，更不生原告
      本於實際所有權人之地位合法捐贈與望安鄉公所之結果。
      原告主張「洪代書以背信方式辦理系爭土地之信託契約屬
      於公契，應屬無效之物權行為，然基於民法所規定所轉換
      之實質買賣關係為基礎所為之捐贈行為仍屬有效」之主張
      ，亦難認屬有據。
    (九)另按涉及租稅事項之法律，其解釋應本於租稅法律主義之
      精神，依各該法律之立法目的，衡酌經濟上之意義及實質
      課稅之公平原則為之，固為租稅之基本原則，然查本件上
      開5筆系爭土地之捐贈，原告取得所有權，係以信託之受
      託人地位取得，依信託條款之約定及信託之關係，原告僅
      得為委託人之利益為屬處分行為之捐贈，不能將該捐贈之
      價值列報原告該年度之捐贈扣除額，已如前所述，與所謂
      實質課稅原則之適用，尚不相同，自難據「實質課稅原則
      」為原告有利認定之依據。又本件之情形，亦無違背租稅
      法律主義之情事。至本件丙○○是否應受土地稅法第54條
      之處罰，原土地所有權人是否因土地交易而補徵土地增值
      稅，均不影響系爭捐贈不能列為原告當年度之特別扣除額
      之認定。又是否放棄股票緩課利益，為緩課權利人權利之
      行使，同前所述之論理，原告自亦難以其因誤認該年度有
      大量捐贈列舉扣除額得申報，而放棄股票緩課利益，而主
      張其因錯誤之認知所放棄股票緩課利益部分，被告予以補
      稅有違法情事。
    (十)綜上所述，被告以原告既為受託人，僅為系爭土地之形式
      所有權人，核與所得稅法第17條得列報捐贈扣除額之立法
      意旨不符，否准原告以系爭土地之捐贈列報捐贈扣除，而
      予以補稅，尚無違誤，訴願決定予以維持，亦無不合。原
      告以前開主張，認被告所為補稅處分、復查決定及訴願決
      定此部分違法，請求判決予以撤銷，尚難認為有理由，應
      予駁回。
二、罰鍰部分：
    (一)按「個人之綜合所得稅，就個人綜合所得總額，減除免稅
      額及扣除額後之綜合所得淨額計徵之。」、「按前三條規
      定計得之個人綜合所得總額，減除左列免稅額及扣除額後
      之餘額，為個人之綜合所得淨額：．．．。」、「納稅義
      務人應於每年5月1日起至5月31日止，填具結算申報書，
      向該管稽徵機關，申報其上一年度內構成綜合所得總額‧
      ‧‧之項目及數額，以及有關減免、扣除之事實，並應依
      其全年應納稅額減除‧‧‧扣繳稅額及可扣抵稅額，計算
      其應納之結算稅額，於申報前自行繳納。」、「納稅義務
      人已依本法規定辦理結算申報，但對依本法規定應申報課
      稅之所得額有漏報或短報情事者，處以所漏稅額兩倍以下
      之罰鍰。」為行為時所得稅法第13條、第17條第1項、第7
      1條第1項前段、及第110條第1項所明定。又行為時所得稅
      法第110條第1項所規定「對依本法規定應申報課稅之所得
      額有漏報或短報」，係指依該法規定應申報或得申報之項
      目，有因申報不實，致原應申報課稅之所得額有漏報或短
      報之情形而言，並非僅限於所申報之「所得」部分有漏報
      或短報情形；如屬計算所得淨額之減項部分，有虛報情事
      ，亦足以產生「應申報課稅之所得額有漏報或短報」之結
      果。
    (二)原告92年度綜合所得稅結算申報，列報土地捐贈扣除額22
      ,895,786元，經被告所屬民權稽徵所以其並非捐贈自有財
      產，而係以受託人身分將信託登記取得之信託財產捐贈望
      安鄉公所，未符合所得稅法第17條所規定之捐贈扣除額，
      予以剔除，核定綜合所得總額24,101,074元，綜合所得淨
      額23,657,289元，補徵應納稅額8,678,366元，並由被告
      依所得稅法第110條第1項規定，按所漏稅額8,538,621元
      處1倍之罰鍰計8,538,600元（計至百元止）。原告不服，
      對此部分雖以前開主張，加以爭執。然查，原告既以前開
      不實之資料虛列捐贈扣除額，則其相對應之個人綜合所得
      淨額即應申報課稅之所得額即相對減少，此情形事實上即
      為虛列所得額之一類型，自符合所得稅法第110條所謂之
      漏報或短報情形。被告依該規定予以處罰，自難謂為違法
      ，此部分訴願決定予以維持，並無不合。被告所為此部分
      違章之認定，與行為時所得稅法第110條第1項規定之意旨
      相符，亦無增加法律所無之限制，或違背法律保留原則之
      情事。
    (三)原告主張並無漏報稅額之故意或過失一節，查本件之情形
      ，依前開事證，固足認原告將系爭土地買賣移轉登記事宜
      ，全權委由丙○○處理，因丙○○將系爭5筆土地以信託
      為原因為所有權之移轉登記，致生本件違章之情形，在證
      據上尚不足以認原告以前開不實之資料虛列捐贈扣除額係
      故意所為，然綜合所得稅之納稅義務人有依所得稅法第71
      條之規定誠實申報之義務，是原告將系爭捐贈列為捐贈扣
      除額，所提出之證明文件是否合於得列舉扣除之要件，自
      應予注意。且本件原告92年度綜合所得稅係由原告自行申
      報，而上開捐贈之事實，依本件原告所主張之事實經過，
      尚難認原告有不能注意之情形，則原告未能注意系爭土地
      原告係以受託人身份取得所有權，而仍以虛列捐贈扣除額
      ，自有過失，原告主張其無故意、過失不應受罰，尚難認
      為有理由。而被告以原告合於行為時所得稅法第110條第1
      項之規定要件，而予以裁罰，自有法律上之依據，而無不
      當得利之可言。
    (四)再查，被告92年4月3日所開立系爭5筆土地贈與稅不計入
      贈與總額證明書，係被告依贈與人即原告之申請，依遺產
      及贈與稅法第41條規定所發給，為核定系爭5筆土地符合
      同法第20條不計入贈與總額之證明。該證明書係用以向稅
      捐機關申報土地移轉現值，於核發土地增值稅免稅證明後
      ，併案向登記機關申請贈與土地所有權移轉登記。是該證
      明書並非被告對於申請人就所贈與之土地得於該年度申報
      綜合所得稅時，列報捐贈扣除額，予以認定或為准許之處
      分。又望安鄉公所係因原告申請發給土地捐贈證明，而以
      92年4月10日望經字第0920002134號函函復原告，該函之
      內容僅表示原告所捐贈之5筆土地之地號、面積、權利範
      圍、公告現值及土地價值，並未對於原告以何地位捐贈上
      開系爭土地予以說明。本件縱如原告之主張，原告委由代
      書丙○○全權處理購買系爭5筆土地及捐贈事宜，而丙○
      ○擅以原告為信託之受託人將系爭土地自原土地所有權人
      辦理所有權移轉登記為原告所有，並提出系爭5筆土地贈
      與稅不計入贈與總額證明書及望安鄉公所上開函文交原告
      。然原告將系爭捐贈作為列舉扣除額加以申報，有注意之
      義務，而未注意，已如前述，是原告尚不得以其所委任處
      理之丙○○代書，及信賴被告上開證明書及望安鄉公所函
      文，而主張免罰。依前所述，丙○○縱有偽造文書、背信
      犯行，亦不足以即認原告無過失。另關於原告所指相同案
      例稽徵機關僅補稅而未予處罰之部分，係屬該個案認事用
      法有無錯誤之問題，均不影響本案之結果。
    (五)綜上所述，本件關於罰鍰部分，被告以原告並非捐贈自有
      財產，而係以受託人身分將信託登記取得之信託財產捐贈
      望安鄉公所，未符合所得稅法第17條所規定之捐贈扣除額
      ，予以剔除，核定綜合所得總額24,101,074元，綜合所得
      淨額23,657,289元，應補徵應納稅額8,678,366元，而依
      所得稅法第110條第1項規定，按所漏稅額8,538,621元處
      原告1倍之罰鍰計8,538,600元（計至百元止），於法尚難
      認為違誤，訴願決定予以維持，亦無不合。原告以前開之
      主張認原處分、復查決定及訴願決定關於罰鍰部分違法，
      而請求予撤銷，尚難認為有理由，應予駁回。
三、末按，本件事證已臻明確，兩造其餘之主張及舉證，經核均
    不足以影響本件判決之結果，併予敘明。
據上論結，本件原告之訴為無理由，依行政訴訟法第195條第1項
後段、第98條第3項前段，判決如主文。
中　　華　　民　　國　　96　　年　　6　　 月　　6 　 日
                  第四庭 審判長 法  官　沈應南
                                法  官　許武峰
                                法  官　許金釵
以上正本證明與原本無異。
如不服本判決，應於判決送達後20日內向本院提出上訴書狀，其
未表明上訴理由者，應於提起上訴後20日內向本院提出上訴理由
書（須依對造人數附具繕本）；如於本判決宣示或公告後送達前
提起上訴者，應於判決送達後20日內補提上訴理由書（須附繕本
）。未表明上訴理由者，逕以裁定駁回。
提起上訴應預繳送達用雙掛號郵票390元（34元及5元郵票各10份
)。
中　　華　　民　　國　　96　　年　　6　　 月　　13　 日
                                書記官　許騰云
